臺灣高雄地方法院刑事判決　　　　　　96年度交簡字第1575號
公　訴　人　臺灣高雄地方法院檢察署檢察官
被　　　告　乙○○
被　　　告　甲○○
上列被告因過失致死案件，經檢察官提起公訴（95年度偵字第20
859 號、95年度偵緝字第3402號），被告等於本院審理時自白犯
罪，經本院合議庭裁定改依簡易判決處刑，本院判決如下：
    主  文
乙○○、甲○○因過失致人於死，乙○○處有期徒刑陸月，如易
科罰金，以銀元參佰元（即新台幣玖佰元）折算壹日。甲○○處
有期徒刑拾月。均緩刑貳年。
    事  實  及  理  由
一、本件除犯罪事實補充：乙○○於肇事後停留事發現場，並於
    有偵查犯罪職權之機關或公務員發覺肇事者前，向前來現場
    處理之警員謝松茂坦承肇事而接受裁判。於證據部分補充：
    (一)被告等於本院審理中之自白。(二)被告乙○○與被害家屬邱
    相溢、邱治瑋以新台幣（下同）230 萬元達成和解之調解書
    1 份。(三)被告甲○○與被害人家屬邱相溢、邱治瑋以30萬元
    達成和解之調解書1 份外，其餘犯罪事實及證據均引用起訴
    書之記載（如附件）。
二、查被告行為後，如附表所示之法律業經修正，並均於95年7
    月1 日起生效施行，經比較新舊法結果，本院裁判時之法律
    並無較有利於行為人，自應適用被告行為時之法律以為論處
    。核被告2 人所為係犯刑法第276 條第1 項之過失致人於死
    罪。被告乙○○於肇事後，犯罪未被發覺前，停留車禍現場
    ，並於員警謝松茂據報前往現場處理時，當場承認為肇事人
    ，因而接受裁判，有台灣高雄地方法院辦理刑事案件電話紀
    錄查詢表乙份附卷可證，應依修正前刑法第62條前段規定減
    輕其刑。另被告甲○○於肇事時並無駕駛執照，業經被告自
    承在卷，則其無駕駛執照駕車，因而肇事致被害人死亡，且
    應負過失致死刑責，應依道路交通管理處罰條例第86條第1
    項之規定，加重其刑。爰審酌被告2 人應具有駕駛人之一般
    注意義務，竟疏於注意肇致本件道路交通事故，致使被害人
    死亡，其過失犯行所造成之損害重大而無可回復，誠屬不該
    ，惟念被告2 人犯後於本院調查時均坦承犯行，態度良好，
    嗣均與被害人家屬達成和解，有卷附調解書2 紙在卷可參等
    一切情狀，量處如主文所示之刑，並就被告乙○○部分諭知
    易科罰金之折算標準。再查被告乙○○、甲○○前均未曾受
    有期徒刑以上刑之宣告，有台灣高等法院被告前案紀錄表各
    1 紙在卷可按，其等因過失而犯罪，且均與被害人家屬達成
    和解，可認被告等尚有悔改之意，並盡其努力消彌本件事故
    所生之損害，經此刑之宣告後，應知警惕而無再犯之虞，本
    院因認暫不執行其刑為當，予以各宣告緩刑2 年，用啟自新
    。
三、依刑事訴訟法第449 條第2 項、第3 項、第454 條第2 項，
    刑法第2 條第1 項前段、第276 條第1 項、第74條第1 項第
    1 款，修正前刑法第62條、第41條第1 項前段，道路交通管
    理處罰條例第86條第1 項，刑法施行法第1 條之1 ，判決如
    主文。
四、如不服本判決，得於判決書送達之日起10日內，以書狀敘述
    理由，向本庭提出上訴。
中　　華　　民　　國　　96　　年　　5 　　月　　22　　日
                        交通法庭  法　官  黃宗揚
以上正本證明與原本無異。
中　　華　　民　　國　　96　　年　　5 　　月　　22　　日
                                          王壹理
附錄本件論罪科刑法條：
中華民國刑法第276條
（過失致死罪）
因過失致人於死者，處 2 年以下有期徒刑、拘役或 2 千元以下
罰金。
從事業務之人，因業務上之過失犯前項之罪者，處 5 年以下有期
徒刑或拘役，得併科 3 千元以下罰金。
┌───────────────────────────────────────────────┐
│附表：                                                                                        │
├──────┬─────────────┬─────────────┬───────┬────┤
│相關變更條文│行為時法（下稱舊法）之內容│裁判時法（下稱新法）之內容│比  較  理  由│備    註│
├──────┼─────────────┼─────────────┼───────┼────┤
│【罰金刑最低│罰金：（銀元）1 元以上。有│罰金：新臺幣1000元以上，以│罰金刑之最低度│舊法均較│
│度刑之變更與│期徒刑加減者，其最高度及最│百元計算。有期徒刑或罰金加│刑，由銀元10元│為有利。│
│加、減】刑法│低度同加減之。拘役或罰金加│減者，其最高度及最低度同加│（亦經提高）即│        │
│第33條第5 款│減者，僅加減其最高度。    │減之。拘役加減者，僅加減其│新臺幣30元，提│        │
│、第67條、第│                          │最高度。                  │高為新臺幣1000│        │
│68條        │                          │                          │元；且加（減）│        │
│            │                          │                          │之最低數額，亦│        │
│            │                          │                          │由銀元1 元即新│        │
│            │                          │                          │臺幣3 元，提高│        │
│            │                          │                          │成為新臺幣100 │        │
│            │                          │                          │元；又罰金刑之│        │
│            │                          │                          │最低度刑亦同加│        │
│            │                          │                          │（減）之。    │        │
├──────┼─────────────┼─────────────┼───────┼────┤
│【自首變更】│修正前刑法第62條：「對於未│修正後刑法第62條：「對於未│自首由一律必減│舊法有利│
│ 刑法第62條 │發覺之罪自首而受裁判者，減│發覺之罪自首而受裁判者，得│輕其刑，變更為│。      │
│            │輕其刑。但有特別規定者，依│減輕其刑。但有特別規定者，│「得」減輕其刑│        │
│            │其規定」。                │依其規定」。              │。            │        │
├──────┼─────────────┼─────────────┼───────┼────┤
│易科罰金折算│1. 修正前刑法第41條第1 項 │修正後刑法第41條第1 項前段│易科罰金折算標│舊法有利│
│標準變更    │   前段：「犯最重本刑為5  │：「犯最重本刑為5 年以下有│準由銀元1 百元│        │
│            │   年以下有期刑以下之刑之 │期徒刑以下之刑之罪，而受6 │以上3 百元以下│        │
│            │   罪，而受6 個月以下有期 │個月以下有期徒刑或拘役之宣│，即新臺幣3 百│        │
│            │   徒刑或拘役之宣告…得以 │告者，得以新臺幣1 千元、2 │元以上，9 百元│        │
│            │   1 元以上3 元以下折算1日│千元或3 千元折算1 日，易科│，提高為以新臺│        │
│            │   ，易科罰金」。         │罰金」。                  │幣1 千元、2 千│        │
│            │2.罰金罰鍰提高標準條例第2 │                          │元、3 千元折算│        │
│            │  條：「依刑法第41條易科罰│                          │1日 。        │        │
│            │  金…就其原定數額提高為1 │                          │              │        │
│            │  百倍折算1 日；法律所定罰│                          │              │        │
│            │  金數額未依本條例提高倍數│                          │              │        │
│            │  ，或其處罰法條無罰金刑之│                          │              │        │
│            │  規定者，亦同」。        │                          │              │        │
│            │註：上開貨幣單位為銀元。  │                          │              │        │
│            │                          │                          │              │        │
├──────┼─────────────┴─────────────┴───────┴────┤
│結       論 │1.論罪科刑方面：玆比較結果，以舊法罰金刑之最低度刑較低，自首亦規定應減輕其刑，較│
│            │  為有利。                                                                      │
│            │2.易刑規定方面（尚無須與論罪科刑規定整體適用）：舊法之易科罰金折算標準較低，較為│
│            │  有利。                                                                        │
└──────┴────────────────────────────────────────┘
